臺灣高等法院臺南分院刑事判決　九十六年度上易字第一０九號
上訴人　臺灣臺南地方法院檢察署檢察官
被　告　甲○○
上列上訴人因被告藏匿人犯等案件，不服臺灣臺南地方法院九十
五年度易字第四五六號中華民國九十五年十一月九日第一審判決
（起訴案號：臺灣臺南地方法院檢察署九十四年度偵字第六六九
九號），提起上訴，本院判決如下：
    主    文
上訴駁回。
    理    由
一、公訴意旨略以：被告甲○○與張錫銘（已另行提起公訴）係
    居住於同一村莊之鄰居關係，二人關係密切，緣張錫銘於民
    國（下同）八十四年間涉及殺人案件後，即偷渡逃亡至中國
    大陸地區，迄九十二年間始偷渡返回臺灣，張錫銘返臺後，
    為逃避司法機關之追緝，遂與林國忠、鄧永燃（以上二人均
    已提起公訴）、陳進雄、張宏吉（以上二人均已發布通緝）
    等人擁槍自重而組成擄人勒贖等犯罪集團，流竄於臺灣各地
    ，甲○○明知張錫銘等人係犯殺人及擄人勒贖等犯罪之犯人
    ，竟仍與之有密切聯繫，復基於藏匿犯人之概括犯意，自九
    十三年三月間起，連續數次提供其所開設，位於高雄縣仁武
    鄉○○路八十八號「宏昇砂石場」予張錫銘等人作為休憩藏
    匿之處所，嗣因九十三年七月十五日張錫銘等人於高雄縣大
    寮鄉為警圍捕逃逸，雙方始中斷聯繫數月，同年十一月間，
    張錫銘復透過林士元（已另行提起公訴）與甲○○聯絡，甲
    ○○則於九十三年十一月中旬與張錫銘相約於臺南縣東山鄉
    之工寮內見面，張錫銘並要求甲○○為渠向洪鋒文（已另行
    起訴）之配偶催討渠所寄放，因擄走和欣客運少東楊尚書所
    得之贖款新台幣一千二百萬元，甲○○為隱避張錫銘之行蹤
    ，俾張錫銘不致因追討贖款而為警查獲，遂承上開藏匿犯人
    之犯意，允諾張錫銘為渠處理此事，惟因甲○○始終無法聯
    繫洪鋒文及其配偶，便再利用電子郵件與張錫銘相約見面，
    並約定於九十三年十二月十八日上午，在臺南縣六甲鄉尖山
    埤某工寮秘密見面，甲○○並攜帶早餐至約定地點供張錫銘
    等人食用，以此方式隱避張錫銘等人之行蹤，嗣因當地居民
    誤認渠等係竊賊，報警至現場處理時，張錫銘等人旋趁隙逃
    逸。因認被告甲○○涉有藏匿犯人之罪嫌云云。
二、公訴人認被告甲○○涉有藏匿犯人之罪嫌，無非是以被告甲
    ○○之自白、證人林國忠、張錫銘及林士元於偵查中具結證
    述為憑。訊據被告甲○○固不否認曾於九十三年三、四月間
    ，與張錫銘在「宏昇砂石場」見面數次；九十三年十一月間
    曾應允張錫銘欲向洪鋒文配偶索款，及九十三年十二月十八
    日與張錫銘約在臺南縣尖山埤門口見面等事，惟堅決否認有
    藏匿犯人之犯行，辯稱：伊與張錫銘是舊識，在「宏昇砂石
    場」見面均是張錫銘等人主動來訪，並未提供該處供張錫銘
    等人休息或藏匿，且怕惹事，不久即將砂石場賣掉；同意代
    張錫銘向洪鋒文配偶索款只是為安撫張錫銘情緒，實際上並
    未去索款；雖以電子郵件與張錫銘約定會面，但並未提供早
    餐，當天尚未碰面，警察就來了，並未見到張錫銘云云。
三、按犯罪事實應依證據認定之，無證據不得認定犯罪事實；又
    不能證明被告犯罪者，應諭知無罪之判決；刑事訴訟法第一
    百五十四條第二項、第三百零一條第一項分別定有明文。又
    刑事訴訟上證明之資料，無論其為直接或間接證據，均須達
    於通常一般之人均不致有所懷疑，而得確信其為真實之程度
    ，始得據為有罪之認定，若其關於被告是否犯罪之證明未能
    達此程度，而有合理懷疑之存在，致使無從形成有罪之確信
    ，根據「罪證有疑，利於被告」之證據法則，即不得遽為不
    利被告之認定（最高法院七十六年度臺上字第四九八六號判
    例參照）。其以情況證據（即間接證據）斷罪時，尤須基於
    該證據在直接關係上所可證明之他項情況事實，本乎推理作
    用足以確證被告有罪，方為合法，不得徒憑主觀上之推想，
    將一般經驗上有利被告之其他合理情況逕予排除（最高法院
    三十二年上字第六十七號判例參照）。又刑事訴訟法第一百
    六十一條第一項規定：檢察官就被告犯罪事實，應負舉證責
    任，並指出證明之方法。因此檢察官對於起訴之犯罪事實，
    應負提出證據及說服之實質舉證責任。倘所提出之證據，不
    足為被告有罪之積極證明，或指出證明之方法，無從說服法
    院以形成被告有罪之心證，基於無罪推定原則，自應為被告
    無罪之判決（最高法院九十二年臺上字第一二八號判例參照
    ）。
四、經查：
(一)按刑法第一百六十四條第一項藏匿犯人罪之所謂「藏匿」，
    是指收容隱藏犯人或脫逃人，使偵查機關不能發現或難以發
    現其確實所在之積極行為，例如提供秘密藏身之處所。同條
    項之所謂「使之隱避」，凡藉藏匿以外之方法，使犯人或脫
    逃人得以走避偵查機關追捕之行為，不論係積極之作為或消
    極之不作為，均得謂為使之隱避，例如指引逃亡路線、資助
    逃亡費用，或誤導偵查機關追捕方向等。
(二)關於被告甲○○有無提供「宏昇砂石場」予張錫銘等人做為
    休憩藏匿之處所部分：
  (1)被告甲○○於上開時間數次與張錫銘、林國忠等人在「宏昇
    砂石場」見面之事實，業據被告甲○○於原審及本院審理時
    供承在卷，核與證人林國忠、張錫銘於偵查中之供述內容相
    符（見偵字第六六九九號卷第二０三至二０五頁、第四六一
    頁），此部分事實固可認定。
  (2)惟證人林國忠於偵查中具結證稱：自去年（九十三年）三月
    開始，張錫銘帶其至甲○○砂石場，均在該處停留二小時左
    右，大約一星期有二至三次，甲○○有時在、有時不在等語
    （見上開偵查卷第二０三至二０五頁）；證人張錫銘則結稱
    ：曾去過甲○○砂石場約二、三次，有時甲○○在、有時不
    在，若甲○○不在就自行直接到他辦公室，沒有人會阻擋他
    們，每次停留時間不一定等語（見上開偵查卷第四六一頁）
    。互核證人林國忠、張錫銘前開於偵查中證述之內容，足認
    張錫銘等人至被告甲○○所經營之砂石場，不僅均是渠等不
    定期主動前往，且均係短暫停留，並非被告甲○○主動提供
    砂石場供予張錫銘等人藏匿，亦非予以收容，核與上開說明
    ，所謂藏匿係收容隱藏犯人之要件不該當，要可認定。從而
    ，尚不足以上開證人之供述認定有如公訴意旨所載砂石場係
    被告甲○○主動提供予張錫銘等人做為藏匿之場所。
(三)關於被告甲○○同意向洪鋒文配偶索討擄人勒贖（指張錫銘
    綁等人綁架楊尚書）之贖款一千萬元部分：
  (1)此部分迭據被告甲○○於原審及本院審理時供承在卷，核與
    證人張錫銘於檢察官偵查時供述相符（見上開偵查卷第四六
    二頁），此部分允代索回款項事實固堪認定。
  (2)惟依公訴意旨所示亦認被告甲○○並未與洪鋒文或其配偶聯
    絡，亦未為進而催討寄放贖款之行為，而依卷內證據資料，
    亦無任何證據足資證明被告甲○○有何關於此部分之行為。
    縱被告甲○○確有「允諾」或「同意」代張錫銘向洪鋒文及
    其配偶催討之行為，然該等行為僅係被告甲○○與張錫銘間
    之約定，實質上並未有何使偵查機關不能或難以發現張錫銘
    等人之效用。從而，被告甲○○所為對張錫銘「同意」或「
    允諾」之行為，核與刑法第一百六十四條第一項使之隱避罪
    之構成要件並不該當，尚不成立犯罪。
(四)關於被告甲○○以電子郵件與張錫銘約定見面並提供早餐部
    分：
  (1)被告甲○○以電子郵件方式，與張錫銘約定於九十三年十二
    月十八日上午在臺南縣六甲鄉尖山埤水庫門口見面，惟未見
    著之事實，迭據被告甲○○於偵查中（見上開偵查卷第一九
    五頁）、原審及本院審理時供述在卷，此部分事實應可認定
    。
  (2)惟被告甲○○一再否認其有提供早餐予張錫銘之行為，其於
    偵查中供稱：「我發EMAIL給張錫銘但都沒回應，後來他主
    動與我聯絡，我們原約於九十三年十二月十八日在尖山埤門
    口見面，後來我因睡過頭，等我到尖山埤時張錫銘並不在場
    ，後經等待而林士元前來接我到出事地點和張錫銘見面，到
    工寮時車子放在產業道路，我走進去工寮和張錫銘在工寮內
    吃早餐」等語，足認被告甲○○係供承和張錫銘在工寮內吃
    早餐，並未於偵查中自白提供早餐予張錫銘。再者，依卷證
    資料，證人林士元、林國忠及張錫銘等人於警詢及偵查中並
    未提及被告林啟鍾有提供早餐之行為（見上開偵查卷第十七
    至二十三頁、第二０三至二０六頁、第四五九至四六七頁）
    ，自無從憑被告甲○○、證人林士元、林國忠及張錫銘之供
    述而認定被告甲○○有提供早餐予張錫銘之犯行。是尚無積
    極證據足以證明被告甲○○有提供早餐予張錫銘之犯行，從
    而，此部分亦不成立犯罪。
(五)綜上所述，被告甲○○前開所辯非無可採，本件尚乏明確之
    積極證據足證被告甲○○確有公訴人指訴之藏匿犯人或使之
    隱避犯行，被告甲○○犯罪自屬不能證明。
五、原審基於上述理由，為被告甲○○無罪判決之諭知。本院經
    核原判決認事用法，均無不合。公訴人上訴意旨仍執陳詞，
    指摘原判決不當，為無理由，應予駁回。
六、據上論斷，應依刑事訴訟法第三百六十八條，判決如主文。
本案經檢察官江守權到庭執行職務。
中　　華　　民　　國　　96　　年　　3     月　　28  　日
            刑事第一庭審判長法官　黃　崑　宗
                            法官　王　明　宏
                            法官　蔡　長　林
以上正本證明與原本無異。
不得上訴。
　　　　　　　　　　　　　書記官　李　培　薇
中　　華　　民　　國　　96　　年　　3     月　　29  　日
